臺灣士林地方法院民事簡易判決
                                  111年度士簡字第963號
原      告  江明哲
被      告  劉昭胤
上列當事人間第三人異議之訴事件，於中華民國111年8月17日言
詞辯論終結，本院判決如下︰
    主  文
本院一一一年度司執助字第四四○七號清償票款強制執行事件中
就如附表編號三至五所示動產所為之強制執行程序應予撤銷。
原告其餘之訴駁回。
訴訟費用新臺幣壹仟元，由被告負擔新臺幣伍佰伍拾元，其餘新
臺幣肆佰伍拾元由原告負擔。
    事實及理由
一、原告主張：
　㈠被告於民國111年6月29日以其與債務人即訴外人簡秋嬌間因
    清償票款強制執行事件為由，將鈞院民事執行處人員帶往原
    告現住地（即臺北市○○區○○路0段00號2樓，下稱系爭房地）
    ，被告主張原告所有之如附表編號1至6所示生活家用電器、
    祖先佛桌、瓦斯熱水器及其他物品均為訴外人簡秋嬌所有，
    而逕行實施指封，並於現場簽下指封切結，原告雖於現場提
    出聲明異議並否認之，然被告迄今仍未就其指封之物提出任
    何書面文件以證其說。原告居住系爭房地已30餘年，亦為該
    戶戶長，該戶所有生活所需家具等動產均為原告所有，被告
    之債務人簡秋嬌自108年3月因案入監服刑至今並未居住系爭
    房地已超過3年，系爭房地內所有生活所需之動產均為原告
    所有，被告僅以簡秋嬌之戶籍未遷出系爭房地為由，在無提
    出任何證明情況下，藉以強制執行指封第三人之財產，損害
    第三人之權益。
　㈡附表編號1鋼琴1台，為原系爭房地屋主女兒（即原告表妹）
    所有之遺物，原告表妹過世多年，由原屋主贈與原告用於學
    習鋼琴及教育小孩音樂之用途，依強制執行法第53條第1項
    第2款之規定，教育上所必須之器具物品，為不得查封之物
    。又附表編號5佛桌1座，用途為擺放祖先牌位及佛像祭祀之
    用，依強制執行法第53條第1項第4款之規定，遺像、牌位、
    墓碑及其他祭祀、禮拜所用之物為不得查封之物。而附表編
    號2冰箱、編號3洗衣機、編號4電熱水器各1台則有銷售傳票
    、消費明細、出貨明細等可證明為原告所有。
　㈢為此，爰依強制執行法第15條之規定提出異議，並聲明：鈞
    院111年度司執助字第4407號被告與債務人簡秋嬌清償票款
    強制執行事件中，就原告所有如附表編號1至6所示動產所為
    之強制執行程序應予撤銷。
二、被告則以：　　
　㈠原告既陳明自身為系爭房地之戶長，惟原告並未檢附自身為
    戶長之全戶戶籍謄本供參，且本次強制執行程序執行之動產
    為鋼琴、冰箱、洗衣機、電熱水器、佛桌及電視，原告所提
    之各項文件顯難證明前述動產係由原告所購置。　
  ㈡另原告亦未提出其110年所得清單，以表示其自身確有購置執
    行動產之能力，另觀系爭房地屋內，原告另有奉養寄居人1
    女子及2位年幼小孩，依110年每月最低生活一覽表，臺北市
    撫養3人，每月為新臺幣（下同）84,806元，一整年度即為1
    ,017,672元，若原告無法提出收入證明，實難證明其有購置
    執行動產之能力。
　㈢關於附表編號2冰箱部分，原告所提出證明資料之送貨地點為
    土城，無法證明與扣押之冰箱有關。另有申辦燦坤及特力屋
    會員之人並不代表是實際出資購買前述物品之人等語，資為
    抗辯。並聲明：原告之訴駁回，如受不利判決，願供擔保免
    予假執行。
三、得心證之理由：
　㈠本件被告為訴外人簡秋嬌之債權人，被告於111年5月4日曾持
    債權憑證向臺灣臺北地方法院聲請對簡秋嬌之動產為強制執
    行，嗣因被告所陳報簡秋嬌之動產位於本院轄區，經臺灣臺
    北地方法院囑託本院執行後，由本院以111年度司執助字第4
    407號受理在案（下稱系爭執行程序），本院民事執行處曾
    於111年6月29日至系爭房地查封如附表編號1至6所示動產；
    另原告與訴外人簡秋嬌現今均設籍於系爭房地址，原告於10
    8年9月16日以系爭房地址分立新戶；而訴外人簡秋嬌因犯公
    司法等案件，於108年4月10日入監服刑至今等事實，為兩造
    所不爭執，並有原告所提出之查封筆錄（動產）、指封切結
    等影本為證，另經本院依職權調閱原告與訴外人簡秋嬌之全
    戶戶籍謄本、訴外人簡秋嬌之臺灣高等法院被告前案紀錄表
    、臺灣高等法院在監在押全國紀錄表及系爭執行程序卷宗核
    閱無訛，此部分之事實，應認無訛。原告固主張如附表各編
    號所示動產部分為其所有，另有部分為強制執行法所列不得
    查封之動產等情，然為被告所否認，並以前詞抗辯。故本件
    所應審究者為：⑴附表編號1所示鋼琴及編號5所示佛桌，是
    否為強制執行法所列不得執行之標的？⑵原告主張附表編號1
    至4及編號6所示動產為其所有，有無理由？⑶原告主張系爭
    執行程序中關於如附表各編號所示動產之強制執行程序應予
    撤銷，有無理由？茲分別論述如下：
　㈡按左列之物不得查封：二、債務人及其共同生活之親屬職業
    上或教育上所必需之器具、物品；四、遺像、牌位、墓碑及
    其他祭祀、禮拜所用之物，強制執行法第53條第1項第2款、
    第4款定有明文。再按當事人主張有利於己之事實者，就其
    事實有舉證之責任，民事訴訟法第277條前段亦定有明文。
    本件原告主張如附表編號1所示鋼琴與編號5所示佛桌均為強
    制執行法所列不得查封之物，依照前述規定，自應由原告就
    此有利於己之事實，負舉證之責。經查：
　⑴原告雖主張如附表編號1所示鋼琴為系爭房地前屋主女兒即原
    告表妹所有之遺物，且已由系爭房地前屋主贈與原告用於學
    習及教育子女之用途等情，然原告就此並未舉證以實其說，
    況本件系爭執行程序債務人為訴外人簡秋嬌，簡秋嬌於108
    年間入監服刑至今，原告亦於108年間分立新戶，實難認原
    告現仍為與債務人簡秋嬌共同生活之親屬，原告以此為由，
    主張如附表編號1所示鋼琴為與債務人簡秋嬌共同生活之親
    屬教育上所必需之器具，於法即有未合。
　⑵原告另主張如附表編號5所示佛桌為祭祀所用之物乙情，被告
    對此並未爭執，並稱（現場指封時）前述佛桌是有放祖先牌
    位等情（見本院卷第68頁中段），應可認如附表編號5所示
    佛桌1座，係屬強制執行法第53條第1項第4款所列祭祀所用
    之物，依法即不得查封，亦不得為強制執行之標的，原告此
    部分主張，即屬有據。
　㈢另按執行法院於實施強制執行之際，為達迅速執行目的，對
    於強制執行之標的是否為債務人之責任財產，係以形式主義
    為其調查認定依據。易言之，執行法院依財產外觀可認定為
    債務人所有者，即可對之強制執行，以動產為例，如外觀上
    係由債務人占有動產者，執行法院即得對該動產為強制執行
    。又第三人就執行標的物有足以排除強制執行之權利者，得
    於強制執行程序終結前，向執行法院對債權人提起異議之訴
    。強制執行法第15條前段定有明文。而所謂就強制執行標的
    物有足以排除強制執行之權利者，係指對於執行標的物有所
    有權、典權、留置權、質權存在情形之一者而言，並應由主
    張有足以排除強制執行之權利之第三人，就權利之存在負舉
    證責任。本件原告主張如附表編號1至4及編號6所示動產為
    其所有，依照前述說明，原告既主張對於如附表編號1至4及
    編號6所示執行標的物有足以排除強制執行之權利，自應由
    原告就此有利於己之事實，負舉證之責。而原告就此有利於
    己之事實，已盡舉證證明之責後，如被告仍為反對之主張，
    則被告對其反對之主張，亦應負舉反證證明之責，倘被告不
    能更舉反證，即應逕受不利之認定。經查：
　⑴原告主張編號1所示鋼琴及編號6所示電視分別由其阿姨、兄
    長購買後放置於系爭房地屋內，現由其支配管理等情，然原
    告就前述鋼琴與電視分別係由其阿姨及兄長購買，及購買後
    已將所有權贈與原告等事實，均未舉證以實其說，且原告亦
    未證明其就前述鋼琴、電視現有何足以排除強制執行之權利
    ，本院自難為有利於原告之認定，是其此部份之主張，尚屬
    無據。
　⑵原告另主張如附表編號2所示冰箱、編號3所示洗衣機及編號4
    所示電熱水器均為其所有乙節，業已提出台松電器銷售傳票
    、燦坤會員消費明細查詢作業及特力屋出貨明細單、櫻花熱
    水器原廠安裝資料等影本為證（見本院卷第54至60頁）。經
    查：
　①前述台松電器銷售傳票品名雖記載為「電冰箱雙門」，然送
    貨地點為新北市土城區而非系爭房地址，且收貨人為「林秀
    芳」並非原告，故此台松電器銷售傳票尚無法證明如附表編
    號2所示冰箱1台為原告所有之事實。
　②依原告所提出之燦坤會員消費明細查詢作業（見本院卷第56
    頁），可知此燦坤會員姓名為原告姓名，而此消費明細曾登
    載原告於105年2月29日曾購買三星牌洗衣機1台，此購買項
    目與廠牌，與前述指封切結內查封物品清單上所載如附表編
    號3所示冰箱之品牌、物品名稱均相符，可認如附表編號3所
    示冰箱1台應係由原告購買，原告為如附表編號3所示冰箱1
    台之所有權人，當屬無疑。
　③再依原告所提出之特力屋出貨明細單、櫻花熱水器原廠安裝
    明細資料（見本院卷第58至60頁），應可認原告於2011年間
    ，曾購買櫻花牌熱水器1台，且此熱水器之品牌、型號與前
    述指封切結內查封物品清單上所載如附表編號4所示電熱水
    器之品牌、型號均相符，故原告主張如附表編號4所示電熱
    水器為其購買，其為如附表編號4所示電熱水器所有權之事
    實，應能認定。
　④雖被告抗辯申辦燦坤或特力屋會員之人並不代表是實際出資
    購買前述物品之人乙情，然被告對此並未舉證以實其說，難
    認屬實。
四、綜上所述，如附表編號3所示洗衣機、編號4所示電熱水器，
    原告業已證明其為前述洗衣機、電熱水器之所有權人，另如
    附表編號5所示佛桌，因屬祭祀所用之物，不得為強制執行
    之標的，故原告依強制執行法第15條之規定，請求撤銷系爭
    執行程序中就如附表編號3至5所示動產所為之強制執行程序
    ，即屬有據，為有理由，應予准許；原告逾此部分之請求，
    為無理由，應予駁回。
五、本件事證已臻明確，兩造其餘攻擊防禦方法及所提證據資料
    ，核與本件判決所得心證及結果均不生影響，毋庸逐一論述
    ，附此敘明。
六、本件係就民事訴訟法第427條第1項適用簡易程序所為被告部
    分敗訴之判決，並依職權確定訴訟費用額為1,000元（第一
    審裁判費），其中550元應由被告負擔，其餘450元由原告負
    擔。　
中　　華　　民　　國　　111 　年　　8 　　月　　31　　日
                  士林簡易庭法  官  莊明達
上列正本係照原本作成。
如不服本判決，應於判決送達後20日內，向本院提出上訴狀並應
記載上訴理由，如於本判決宣示後送達前提起上訴者，應於判決
送達後20日內補提上訴理由書（須附繕本）。
中　　華　　民　　國　　111 　年　　8 　　月　　31　　日
                            書記官  王淳平 　
附表（新臺幣）：
編號 品名 規格 數量 單價 總價 1 鋼琴 TW-9037 1台 2,600 2,600 2 冰箱 國際牌 1台 5,200 5,200 3 洗衣機 三星牌 1台 3,200 3,200 4 電熱水器 櫻花牌（SH9125D） 1台 1,100 1,100 5 佛桌  1座 6,400 6,400 6 電視 大同牌 1台 1,100 1,100     總計 19,600